臺灣新北地方法院刑事判決
111年度金訴字第576號
公  訴  人  臺灣新北地方檢察署檢察官
被      告  張政成


上列被告因違反洗錢防制法等案件，經檢察官提起公訴（111年
度偵字第11104號、111年度偵緝字第1544號），及移送併辦（11
1年度偵字第21473、24060、31957、32374、34184、45543號）
，暨補充理由（111年度蒞字第12426號），被告於本院準備程序
中，就被訴事實為有罪之陳述，經本院合議庭裁定由受命法官獨
任進行簡式審判程序，判決如下：
    主    文
己○○幫助犯洗錢防制法第十四條第一項之洗錢罪，處有期徒刑肆
月，併科罰金新臺幣貳萬元，罰金如易服勞役，以新臺幣壹仟元
折算壹日。
    犯罪事實
一、己○○依一般社會通常生活經驗，可預見將金融機構帳戶交由
    他人使用，可能幫助詐欺集團，詐欺社會大眾轉帳或匯款至
    該帳戶，成為所謂「人頭帳戶」，作為對方收受、轉匯特定
    犯罪所得使用，對方轉匯後即會產生遮斷金流以逃避國家追
    訴、處罰之效果，竟基於縱將帳戶資料交給他人，他人可能
    利用該帳戶犯詐欺取財罪，並利洗錢之實行，亦不違背其本
    意之幫助犯意，於民國110年5月13日，依真實姓名年籍不詳
    自稱「興哥」之人之指示，至華南商業銀行開設帳號000000
    000000號帳戶（下稱系爭帳戶），並將「興哥」提供之金融
    機構帳戶帳號設定為系爭帳戶之約定轉帳帳號後，即將系爭
    帳戶之提款卡、密碼、網路銀行之帳號、密碼交與「興哥」
    。嗣「興哥」所屬之詐欺集團取得系爭帳戶之提款卡、密碼
    、網路銀行帳號、密碼後，即與同集團其他成員，共同基於
    意圖為自己不法所有之詐欺及一般洗錢之犯意聯絡，由同集
    團成員以如附表所示之詐欺方式訛騙如附表所示之人，致其
    等陷於錯誤，而陸續於如附表所示之時間，匯款至系爭帳戶
    ，旋遭同集團成員轉匯而出，藉以製造金流之斷點，而掩飾
    或隱匿該犯罪所得之去向、所在。
二、案經如附表所示之告訴人訴由彰化縣警察局和美分局、新北
    市政府警察局三重分局、板橋分局、海山分局、桃園市政府
    警察局大溪分局、臺中市政府警察局第四分局、第六分局、
    雲林縣警察局北港分局報告報告臺灣新北地方檢察署檢察官
    偵查起訴及移送併辦。
　　理    由
一、證據能力部分：
    本案被告己○○所犯係死刑、無期徒刑或最輕本刑為3年以上
    有期徒刑或高等法院管轄第一審案件以外之罪，其於準備程
    序期日就被訴事實為有罪之陳述，經本院告知簡式審判程序
    之旨，並聽取公訴人及被告之意見後，經合議庭依刑事訴訟
    法第273條之1第1項規定裁定由受命法官獨任進行簡式審判
    程序。是本案之證據調查，依刑事訴訟法第273條之2規定，
    不受同法第159條第1項、第161條之2、第161條之3、第163
    條之1及第164條至第170條規定之限制，先予敘明。
二、認定本案犯罪事實之證據及理由：
　　上揭犯罪事實，業據被告於本院準備程序及審理中均坦承不
    諱（見金訴卷第470、481頁），復據如附表所示之告訴人於
    警詢中指訴綦詳，並有如附表證據名稱欄中所示之書證、在
    卷可稽，足認被告具任意性之自白與事實相符。本案事證明
    確，被告犯行堪以認定，應予依法論科。
三、論罪科刑：
㈠、按刑法第30條之幫助犯，係以行為人主觀上有幫助故意，客
    觀上有幫助行為，即對於犯罪與正犯有共同認識，而以幫助
    意思，對於正犯資以助力，但未參與實行犯罪之行為者而言
    。幫助犯之故意，除需有認識其行為足以幫助他人實現故意
    不法構成要件之「幫助故意」外，尚需具備幫助他人實現該
    特定不法構成要件之「幫助既遂故意」，惟行為人只要概略
    認識該特定犯罪之不法內涵即可，無庸過於瞭解正犯行為之
    細節或具體內容。金融帳戶乃個人理財工具，依我國現狀，
    申設金融帳戶並無任何特殊限制，且可於不同之金融機構申
    請多數帳戶使用，是依一般人之社會通念，若見他人不以自
    己名義申請帳戶，反而收購或借用別人之金融帳戶以供使用
    ，並要求提供提款卡及告知密碼，則提供金融帳戶者主觀上
    如認識該帳戶可能作為對方收受、提領特定犯罪所得使用，
    對方提領後會產生遮斷金流以逃避國家追訴、處罰之效果，
    仍基於幫助之犯意，而提供該帳戶之提款卡及密碼，以利洗
    錢實行，仍可成立一般洗錢罪之幫助犯（最高法院108年度
    台上大字第3101號裁定意旨參照）。查被告於上述時、地，
    將其系爭帳戶提款卡、密碼、網路銀行帳號、密碼交給「興
    哥」，供「興哥」所屬之詐欺集團成員，對如附表所示之告
    訴人以如附表所示之方式施以詐術，而致其等陷於錯誤，並
    依指示匯款至系爭帳戶，嗣旋遭同詐欺集團不詳成員轉匯而
    出，被告所為固未直接實行詐欺取財、掩飾、隱匿犯罪所得
    之構成要件行為，惟其提供系爭帳戶資料給詐欺集團成員使
    用，確對詐欺集團成員遂行詐欺取財、掩飾、隱匿犯罪所得
    資以助力，有利詐欺取財及洗錢之實行，是核被告所為，係
    犯刑法第30條第1項前段、第339條第1項之幫助詐欺取財罪
    、刑法第30條第1項前段、洗錢防制法第14條第1項之幫助洗
    錢罪。又本案之詐欺方式，雖均屬詐欺集團所犯，然並無積
    極證據證明被告知悉該集團成員達3人以上，或知悉該詐欺
    集團所使用之詐欺方式，是本案尚難認犯有刑法第339條之4
    第1項各款之幫助加重詐欺取財罪名，附此敘明。
㈡、被告以一交付系爭帳戶資料之行為同時觸犯數幫助詐欺取財
    、幫助洗錢罪，為想像競合犯，依刑法第55條規定，應從一
    重論以幫助洗錢罪。臺灣新北地方檢察署檢察官以111年度
    偵字第21473號（下稱併辦1）、111年度偵字第24060號（下
    稱併辦2）、111年度偵字第31957、32374號（下稱併辦3）
    、111年度偵字第34184號（下稱併辦4）、111年度偵字第45
    543號（下稱併辦5）移送併辦部分，及111年度蒞字第12426
    號補充理由書其中附表編號3至13部分，與原起訴之犯罪事
    實有想像競合裁判上一罪關係，依審判不可分之原則，為起
    訴效力所及，本院應併予審究。
㈢、按被告構成累犯之事實及應加重其刑之事項，均應由檢察官
    主張並具體指出證明之方法後，經法院踐行調查、辯論程序
    ，方得作為論以累犯及是否加重其刑之裁判基礎（最高法院
    110年度台上大字第5660號裁定意旨參照）。查檢察官於起
    訴書固載明被告前因妨害風化案件，經臺灣新北地方法院以
    105年度簡字第7786判決判處有期徒刑5月確定，於106年3月
    23日易科罰金執行完畢；再因施用毒品案件，經同院以108
    年度審簡字第397號判決判處有期徒刑4月確定，於108年8月
    22日易科罰金執行完畢，而主張被告本案構成累犯等情，惟
    檢察官並未就此事實具體指出證明方法，亦未就應加重其刑
    之事項為任何主張，依上開說明，本院自無從就此加以審究
    ，附此敘明。
㈣、按犯前2條之罪，在偵查或審判中自白者，減輕其刑，洗錢防
    制法第16條第2項定有明文。被告於本院準備程序及審理時
    對於所犯同法第14條第1項之罪均自白不諱（見金訴卷第470
    、481頁），依前開規定，應予減輕其刑。被告既係對正犯
    資以助力而未參與犯罪構成要件行為之實行，為洗錢罪之幫
    助犯，爰依刑法第30條第2項之規定，按正犯之刑減輕之，
    並依刑法第70條規定遞減之。
㈤、爰審酌被告貿然將其系爭帳戶資料提供「興哥」所屬之詐欺
    集團使用，手段雖屬平和，惟此使詐騙者得以掩飾真實身分
    ，且受騙匯入之犯罪所得一旦轉匯而出，即得製造金流斷點
    ，增加查緝犯罪之困難，並助長社會犯罪風氣，殊屬不當；
    惟念及被告本身尚非實際參與本案詐欺取財、洗錢正犯之行
    為，可非難性較小，亦無證據證明被告因本案犯行獲有任何
    利益；兼衡被告業能坦認犯行之犯後態度，惟被告未與本案
    任一告訴人達成調解或和解之情形；暨其自陳為高職業之智
    識程度，工作為房貸業務，月收入約新臺幣4萬元，已婚，
    須扶養未成年子女1名之生活狀況（見金訴卷第482頁）等一
    切情狀，量處如主文所示之刑，併諭知罰金易服勞役之折算
    標準。
四、沒收部分：
    按犯第14條之罪，其所移轉、變更、掩飾、隱匿、收受、取
    得、持有、使用之財物或財產上利益，沒收之，固為洗錢防
    制法第18條第1項前段所明定，惟本案被告所為係洗錢防制
    法第14條第1項洗錢罪之幫助犯，其犯罪態樣與實施犯罪之
    正犯有異，所處罰者乃其提供助力之行為本身，而非正犯實
    施犯罪之行為，因此幫助犯不適用責任共同之原則，對於正
    犯所移轉、變更、掩飾、隱匿、收受、取得、持有、使用之
    財物或財產上利益，自毋庸為沒收之宣告。又卷查無任何證
    據足認被告曾因本案犯行獲得任何報酬利益，被告既無犯罪
    所得，自無從諭知沒收，併此敘明。
據上論斷，應依刑事訴訟法第273條之1第1項、第299條第1項前
段，判決如主文。
本案經檢察官癸○○提起公訴，檢察官洪三峯、黃彥琿、林承翰、
范孟珊、葉國璽移送併辦，檢察官江佩蓉到庭執行職務。
中　　華　　民　　國　　111 　年　　12　　月　　2 　　日
                  刑事第十三庭  法  官　施吟蒨
上列正本證明與原本無異。
如不服本判決，應於判決送達後20日內敘明上訴理由，向本院提
出上訴狀 (應附繕本) ，上訴於臺灣高等法院。其未敘述上訴理
由者，應於上訴期間屆滿後20日內向本院補提理由書「切勿逕送
上級法院」。
                                書記官　張如菁　　　　　
中　　華　　民　　國　　111 　年　　12　　月　　2 　　日
附錄論罪科刑法條：
刑法第30條
幫助他人實行犯罪行為者，為幫助犯。雖他人不知幫助之情者，
亦同。
幫助犯之處罰，得按正犯之刑減輕之。

刑法第339條第1項
意圖為自己或第三人不法之所有，以詐術使人將本人或第三人之
物交付者，處5年以下有期徒刑、拘役或科或併科50萬元以下罰
金。
以前項方法得財產上不法之利益或使第三人得之者，亦同。
前二項之未遂犯罰之。

洗錢防制法第14條第1項
有第二條各款所列洗錢行為者，處7年以下有期徒刑，併科新臺
幣5百萬元以下罰金。
前項之未遂犯罰之。
前二項情形，不得科以超過其特定犯罪所定最重本刑之刑。
附表： 註：告訴人之匯款時間、金額（倘有匯款手續費均略之）均以向銀行函調之交易明細表為準，逕予更正。       編號 告訴人 詐欺方式 匯款時間 匯款金額（新臺幣） 匯款帳號 證據名稱及卷證頁碼 1 丑○○ 詐欺集團成員於110年3月30日起，以交友軟體JD與LINE暱稱「石毛處」與丑○○聯絡，佯稱：急需資金作為保證金云云，致其陷於錯誤，而依指示匯款如右所示。        110年5月14日 12時29分14秒 30,000元 系爭帳戶 ①證人即告訴人丑○○於警詢之證述（見偵45903第9至10頁） ②LINE對話紀錄截圖、臺灣銀行自動櫃員機交易明細表（見偵45903卷第23頁反面至26頁） ③系爭帳戶開戶證件、基本資料查詢、客戶資料整合查詢、台幣帳戶交易明細、交易明細、IP位置查詢（見偵45903卷第28至29頁反面、偵21473卷第19至22頁、偵31957卷第162至165頁） 2 壬○○ 詐欺集團成員於110年4月6日起，以交友軟體派愛暱稱「陳勝傑」與壬○○聯絡，佯稱：於指定網站投資，獲利頗豐云云，致其陷於錯誤，而依指示匯款如右所示。   110年5月17日 11時13分3秒 50,000元  ①證人即告訴人壬○○於警詢之證述（見偵11104卷第7至8頁） ②存戶交易明細整合查詢（見偵11104卷第21頁） ③系爭帳戶開戶證件、基本資料查詢、客戶資料整合查詢、台幣帳戶交易明細、交易明細、IP位置查詢（見偵45903卷第28至29頁反面、偵21473卷第19至22頁、偵31957卷第162至165頁） 3（即併辦1、補充理由書附表編號3） 庚○○ 詐欺集團成員於110年5月5日起，透過網路交友軟體SweetRing暱稱「幸運ing」及LINE暱稱「家銘」，向庚○○佯稱可投資博弈網站「九州國際」（網址http://jz9763.com)，致其陷於錯誤，而依指示匯款如右所示。  110年5月17日 11時37分42秒 28,000元  ①證人即告訴人庚○○於警詢之證述（見偵21473卷第13至15頁） ②交易結果畫面截圖、LINE對話紀錄截圖、暱稱「家銘」之人照片、身分證照片截圖（見偵21473卷第43、71至83頁） ③系爭帳戶開戶證件、基本資料查詢、客戶資料整合查詢、台幣帳戶交易明細、交易明細、IP位置查詢（見偵45903卷第28至29頁反面、偵21473卷第19至22頁、偵31957卷第162至165頁） 4（即併辦2、補充理由書附表編號4） 乙○○ 詐欺集團成員於110年5月16日20時19分許、20時29分許，冒充網路購物業者、中國信託銀行人員，與乙○○聯絡，佯稱系統誤將其加入網購業者會員，須依約扣款，如欲解除扣款，須依指示操作網路銀行及自動櫃員機云云，致其陷於錯誤，而依指示匯款如右所示。  110年5月17日 11時40分35秒 806,103元  ①證人即告訴人乙○○於警詢之證述（見偵24060卷第11至13頁） ②LINE對話紀錄、通話記錄截圖、自動櫃員機交易明細表（見偵24060卷第63至65、79至81頁）　 ③系爭帳戶開戶證件、基本資料查詢、客戶資料整合查詢、台幣帳戶交易明細、交易明細、IP位置查詢（見偵45903卷第28至29頁反面、偵21473卷第19至22頁、偵31957卷第162至165頁） 5（即併辦3附表編號1、補充理由書附表編號5） 子○○ 詐欺集團成員於110年5月7日起，以LINE暱稱「周芸」、「趙誠」與子○○聯繫，佯稱：從事天貓代理商業務，匯款至指定帳戶，可協助其賣出商品賺錢云云，致其陷於錯誤，而依指示匯款如右所示。  110年5月17日 9時21分6秒 292,000元  ①證人即告訴人子○○於警詢之證述（見偵31957卷第103至106頁）　 ②郵政跨行匯款申請書（見偵31957卷第227頁） ③系爭帳戶開戶證件、基本資料查詢、客戶資料整合查詢、台幣帳戶交易明細、交易明細、IP位置查詢（見偵45903卷第28至29頁反面、偵21473卷第19至22頁、偵31957卷第162至165頁） 6（即併辦3附表編號2、補充理由書附表編號6） 辛○○ 詐欺集團成員於110年4月6日起，以交友軟體MICO及LINE暱稱「唐明」與辛○○聯繫，佯稱：其係「新葡京娛樂酒店數據」分析師，依指示在「新葡京娛樂」博弈平台操作匯款，可獲得高額報酬云云，致其陷於錯誤，而依指示匯款如右所示。  110年5月14日 ①9時35分2秒 ②9時37分25秒 ③9時39分55秒 ①40,000元 ②24,000元 ③26,000元  ①證人即告訴人辛○○於警詢之證述（見偵32374卷第17至21頁） ②匯款紀錄、國泰世華、台新銀行存摺影本（見偵31957卷第23、35至41、48至49頁） ③系爭帳戶開戶證件、基本資料查詢、客戶資料整合查詢、台幣帳戶交易明細、交易明細、IP位置查詢（見偵45903卷第28至29頁反面、偵21473卷第19至22頁、偵31957卷第162至165頁） 7 （即併辦4、補充理由書附表編號7） 戊○○ 詐欺集團成員於110年3月間，透過FACEBOOK及LINE暱稱「蔣星宇」與戊○○聯繫，佯稱：使用「doprime」網站申辦帳號及加客服人員LINE ID「doo6970」，即可與客服人員預約儲值金額，儲值金額會自動換成美金，美金可在「doprime」網站進行投資，再將美金轉回新臺幣云云，致其陷於錯誤，而依指示匯款如右所示。  110年5月17日 9時45分30秒 10萬元  ①證人即告訴人戊○○於警詢之證述（見偵34184卷第329至342頁） ②匯款紀錄、彰化銀行匯款回條聯、LINE對話紀錄截圖（見偵34184卷第427至429、475、493至592頁） ③系爭帳戶開戶證件、基本資料查詢、客戶資料整合查詢、台幣帳戶交易明細、交易明細、IP位置查詢（見偵45903卷第28至29頁反面、偵21473卷第19至22頁、偵31957卷第162至165頁） 8（即併辦5、補充理由書附表編號8） 辰○○ 詐欺集團成員於110年4月間，以FACEBOOK暱稱「向前衝」與辰○○聯繫，佯稱：其係金莎娛樂之經理，有香港幸運彩內線消息云云，致其陷於錯誤，而依指示匯款如右所示。  110年5月14日 9時37分58秒 36萬元  ①證人即告訴人辰○○於警詢之證述（見偵45543卷第5至6頁） ②中華郵政存簿儲金簿影本、郵政跨行匯款申請書、交易、投注紀錄截圖（見偵45543卷第7至8、14頁反面至17頁反面）　 ③系爭帳戶開戶證件、基本資料查詢、客戶資料整合查詢、台幣帳戶交易明細、交易明細、IP位置查詢（見偵45903卷第28至29頁反面、偵21473卷第19至22頁、偵31957卷第162至165頁） 9（即補充理由書附表編號9） 丁○○ 詐欺集團成員於110年5月13日，以Facebook暱稱「陳奕凡」之帳號向丁○○佯稱：有投資機會，需有海外戶籍始能投資云云，又於同年月14日，假冒為會計人員，佯稱：需支付海外手續費云云，致其陷於錯誤，而依指示匯款如右所示。  110年5月14日 10時52分32秒 24萬元  ①證人即告訴人丁○○於警詢之證述（見金訴卷第403至405頁） ②華南商業銀行活期性存款存款憑條（見金訴卷第406頁） ③系爭帳戶開戶證件、基本資料查詢、客戶資料整合查詢、台幣帳戶交易明細、交易明細、IP位置查詢（見偵45903卷第28至29頁反面、偵21473卷第19至22頁、偵31957卷第162至165頁）　 10（即補充理由書附表編號10） 丙○○ 詐欺集團成員於110年3月初某日，以交友軟體及LINE暱稱「陳秀雲」向丙○○佯稱：使用OSE數字資產交易平台，可投資虛擬貨幣云云，致其陷於錯誤，而依指示匯款如右所示。  110年5月17日 10時12分18秒 10萬元  ①證人即告訴人丙○○於警詢之證述（見金訴卷第407至408頁） ②交易明細、儲值入帳對話紀錄、FACEBOOK、LINE個人資訊截圖（見金訴卷第409至412頁） ③系爭帳戶開戶證件、基本資料查詢、客戶資料整合查詢、台幣帳戶交易明細、交易明細、IP位置查詢（見偵45903卷第28至29頁反面、偵21473卷第19至22頁、偵31957卷第162至165頁）　 11（即補充理由書附表編號11） 寅○○ 詐欺集團成員於110年4月19日某時，以交友軟體TINDER暱稱「顧連城」向寅○○佯稱：其為金沙娛樂後台維護網路工程師，有意測試娛樂城平台漏洞以投資獲利云云，致寅○○陷於錯誤，而依指示匯款如右所示。 110年5月14日 13時24分53秒 12,000元  ①證人即告訴人寅○○於警詢之證述（見金訴卷第413至414頁） ②FACEBOOK暱稱「顧連城」之人照片、投資軟體頁面截圖、投資單據照片、對話紀錄、LINE個人資訊、交易明細、動櫃員機交易明細表截圖（見金訴卷第415至424頁） ③系爭帳戶開戶證件、基本資料查詢、客戶資料整合查詢、台幣帳戶交易明細、交易明細、IP位置查詢（見偵45903卷第28至29頁反面、偵21473卷第19至22頁、偵31957卷第162至165頁）　 12（即補充理由書附表編號12） 甲○○ 詐欺集團成員於110年5月5日起，以FACEBOOK暱稱「劉美鈺」及LINE向甲○○佯稱：其經營網路電商代購，只需代墊代購費即可賺取價差云云，致其陷於錯誤，而依指示匯款如右所示。  110年5月17日 13時13分7秒 3萬元  ①證人即告訴人甲○○於警詢之證述（見金訴卷第425至428頁） ②華南商業銀行活期性存款存款憑條、LINE對話紀錄截圖（見金訴卷第429至462頁） ③系爭帳戶開戶證件、基本資料查詢、客戶資料整合查詢、台幣帳戶交易明細、交易明細、IP位置查詢（見偵45903卷第28至29頁反面、偵21473卷第19至22頁、偵31957卷第162至165頁）　 13（即補充理由書附表編號13） 卯○○ 詐欺集團成員於110年3月12日某時，以FACEBOOK暱稱「呂萬良」結識卯○○，並互加LINE好友後，向卯○○佯稱：可投資「嘉里建設公司-香港」房地產投資案，機會難得云云，致其陷於錯誤，而依指示匯款如右所示。  110年5月14日 10時6分31秒 237,700元  ①證人即告訴人卯○○於警詢之證述（見金訴卷第333至339頁） ②交易結果通知、FACEBOOK個人資料、LINE聯絡人資料、對話紀錄截圖、訂購合同（見金訴卷第342至402頁） ③系爭帳戶開戶證件、基本資料查詢、客戶資料整合查詢、台幣帳戶交易明細、交易明細、IP位置查詢（見偵45903卷第28至29頁反面、偵21473卷第19至22頁、偵31957卷第162至165頁）